臺灣高等法院臺中分院刑事裁定　　　　　100年度抗字第947號
抗　告　人
即　被　告　劉威典
上列抗告人因強盜等案件，不服臺灣臺中地方法院中華民國100
年10月18日裁定（100年度訴字第1098號）提起抗告，本院裁定
如下：
    主  文
抗告駁回。
    理  由
一、本件抗告意旨略以：(一)按刑事訴訟法第227條第l項規定，裁
    判制作裁判書者，除有特別規定外，應以正本送達於當事人
    、代理人、辯護人及其他受裁判之人；又按原審辯護人得為
    被告利益上訴之權，同法第346條定有明文。觀諸上揭法條
    規定可知，應受判決書正本送達之人，除有特別規定，或者
    其他原因而難以或無法送達者外，其上訴期間之計算，應以
    最後應受送達之人收受之日為標準。尤其是辯護人有為被告
    利益上訴之權，又有協助被告實施訴訟權之義務，更應以辯
    護人收受判決書正本之日為上訴期間計算之標準，方能確實
    保障刑事被告訴訟權之完備。(二)雖然抗告人於監所收受判決
    書正本之日為民國100年9月9日（星期五，且適逢中秋節連
    假3日），卻係晚間才收受判決，早已超過當日可接見之時
    間，而抗告人原審選任之辯護人蕭慶鈴律師係於100年9月13
    日下午始收受判決書正本，期間竟相隔3日以上之久，才令
    辯護人蕭慶鈴律師收受原審判決書正本，其送達程序已有瑕
    疵。抗告人另一選任辯護人郭隆偉律師為抗告人利益，於10
    0年9月20日提出上訴，距離蕭慶鈴律師收受判決書正本之日
    僅7日之遙，確未逾上訴期間。詎原審仍認本件已逾上訴期
    間云云，無疑剝奪身在臺中看守所羈押而無自由之抗告人，
    其訴訟權實施之完備，難謂本件駁回上訴之原裁定適法。(三)
    本案宣示判決之日為100年9月2日，抗告人委任郭隆偉律師
    為第二審辯護人，於100年9月7日遞交委任狀及閱卷聲請書
    附卷可稽，實質上已表示上訴之意思。是不論於100年9月20
    日提出上訴是否逾期，就於100年9月7日遞交委任狀及閱卷
    聲請書一節，係屬「實質上訴」之意思表示，嗣於100年9月
    20日遞交刑事聲明上訴狀，其上訴仍未逾期可明。況辯護人
    郭隆偉律師於100年9月8日到院閱卷時，卷內竟然無判決書
    正本附卷可供閱覽，致令郭隆偉律師無法即時提起上訴，影
    響抗告人之訴訟實施權甚鉅，亦屬不當之瑕疵。綜上所述，
    原裁定既有上開可議之處，應予撤銷，另為適法之裁定等語
    。
二、按上訴期間為10日，自送達判決後起算，刑事訴訟法第349
    條前段定有明文；又在監獄或看守所之被告，於上訴期間內
    向監所長官提出上訴書狀者，視為上訴期間內之上訴，刑事
    訴訟法第351條第1項亦有明文。次按「刑事判決應受送達之
    人除有特別規定外，僅以當事人及其他受裁判之人為限，為
    刑事訴訟法第206條第1項（舊法）所規定，而辯護人在刑事
    訴訟法上並無對之應行送達判決之明文，因之法院對於辯護
    人為判決送達時，僅為一種便利行為，不生法律上起算上訴
    期間之效力，辯護人如依刑事訴訟法第338條（舊法）規定
    提起上訴，其上訴期間之計算，仍應自被告收受判決之日為
    標準」，最高法院30年度上字第2702號判例可資參照。
三、經查，本件抗告人即被告劉威典（下稱抗告人）係於100年9
    月9日收受原審判決正本，有送達證書1份在卷可稽（見原審
    卷(二)第190頁），而抗告人現於法務部矯正署臺中看守所羈
    押中，依上開規定，其於上訴期間內向看守所長官提出上訴
    書狀者，視為上訴期間內之上訴，不計在途期間，並無在途
    期間可供扣除，是本件上訴期間，應自原審判決正本送達於
    被告之翌日即100年9月10日起算，至100年9月19日（星期一
    ）屆滿，又該期間之末日並非星期日、紀念日或其他休息日
    ，而抗告人之選任辯護人遲至同年9月20日始為被告提起上
    訴，有刑事聲明上訴狀上原審法院收文戳章可憑（見本院卷
    第9頁），其上訴顯已逾10日之法定不變期間，其上訴即屬
    違背法律上之程式，且無從補正。抗告意旨雖稱上訴期間之
    計算，應以最後應受送達之人收受之日為準，或遞交委任狀
    及閱卷聲請書，係屬「實質上訴」之意思表示云云。惟依刑
    事訴訟法第227條第1項之規定，辯護人雖為應受送達之人，
    然其並非獨立上訴權人，此觀之同法第346條規定：「原審
    之代理人或辯護人，得為被告之利益而上訴。但不得與被告
    明示之意思相反」自明，亦即辯護人提起上訴期間之計算，
    仍應自被告收受判決之日為準，故判決書正本既已合法送達
    於被告本人，即應開始起算上訴期間，而非如抗告意旨所稱
    ，以辯護人收受送達之時始起算上訴期間。另按提起上訴，
    應以上訴書狀提出於原審法院為之，刑事訴訟法第350條第1
    項定有明文，是提起第二審上訴係屬要式之訴訟行為，必須
    向原審法院提出上訴書狀為之，並非遞交委任狀及閱卷聲請
    書，即可認有所謂之「實質上訴」，抗告意旨顯有誤解，其
    主張均無理由。
四、綜上所述，抗告人所提第二審上訴，已逾10日之法定不變期
    間，其上訴即屬違背法律上之程式，且無從補正，是原審法
    院以上訴逾期為由，裁定駁回抗告人之上訴，經核於法並無
    不合。抗告人猶執前詞提起抗告，為無理由，應予駁回。
據上論斷，應依刑事訴訟法第411條前段，裁定如主文。
中    華    民    國   100    年    11    月    8     日
            刑事第五庭  審判長法  官  趙  春  碧
                              法  官  楊  文  廣
                              法  官  卓  進  仕
上正本證明與原本無異。
如不服本裁定，得於收受送達後五日內向本院提出抗告書狀（須
附繕本）。
                              書記官  郭  振  祥
中    華    民    國   100    年    11    月    8     日